【裁判字號】    89,簡上,41
【裁判日期】    890526
【裁判案由】    建築法
【裁判全文】
臺灣臺北地方法院刑事判決                          八十九年度簡上字第四一號
    上  訴  人  丙○○
    即  被  告
右列上訴人即被告因違反建築法案件，不服本院台北簡易庭八十八年度北簡字第三一
六七號中華民國八十九年一月二十日第一審判決（聲請簡易判決處刑案號：台灣台北
地方法院檢察署八十八年偵字第二二九一一號），提起上訴，本院管轄之第二審合議
庭判決如左：
    主    文
上訴駁回。
丙○○緩刑貳年。
    事    實
一、丙○○違反建築法之規定，未經申請主管建築機關之許可並發給建築執照，於民
    國（下同）八十八年八月間，在其所居住之台北市○○區○○路一段一四九巷二
    十六號二樓樓頂，以鋼筋、模板等建材，擅自搭蓋一層高度約三公尺、面積約二
    十四平方公尺之違章建築物，嗣於同年九月一日經台北市政府工務局建築管理處
    查報後依法強制拆除，詎其於上開違章建築物拆除後之同年九月初，復違反規定
    在原處以鋼筋、模板等建材，重行搭蓋一層高度約二公尺、面積約九平方公尺之
    違章建築物，嗣於同年九月十四日經台北市政府工務局建築管理處再行查報後依
    法強制拆除。
二、案經台北市政府工務局函送台灣台北地方法院檢察署檢察官聲請簡易判決處刑。
    理    由
一、訊據上訴人即被告丙○○坦承於右揭時、地未經主管機關許可並發給建築執照，
    即擅自搭蓋違章建築，且於強制拆除後復行擅自重建之事實，並有台北市稅捐稽
    徵處中正分處八十八年九月十八日北市稽中正乙字第八八０二０九０五００號函
    、台北市政府工務局八十八年九月一日北市工建字第八八三三六二六七００號違
    建勒令停工拆除通知單（含違建照片二張）、台北市政府工務局建築管理處拆除
    新違章建築結案報告單（拆除日期：八十八年九月一日，含違建拆除現場照片二
    張）、台北市政府工務局八十八年九月十四日北市工建字第八八三二五八七四０
    ０號函、台北市政府工務局八十八年九月十四日北市工建字第八八三三七一三九
    ００號函（含違建認定範圍圖）、台北市政府工務局建築管理處拆除新違章建築
    結案報告單（拆除日期：八十八年九月十四日，含違建拆除現場照片四張）等影
    本各一份及台北市政府工務局建築管理處違建處理科違建案件明細二紙附卷可稽
    。上訴人雖辯稱：其因房屋老舊、屋頂漏水等問題不堪居住，因不黯法令規定私
    自在頂樓搭建修繕，經建管單位拆除後，以剩下之建材搭建平台出入口（俗稱風
    屋），仍被認定係違建而遭強制拆除，然該風屋高度、範圍不大，一般而言應屬
    合法，嗣經其陳情後查報隊乙○○隊長前來會勘，亦認其可搭蓋風屋，其因家人
    眾多、房屋又小才會搭建，請求本院從輕量刑等語。惟查：
  (一)依卷附違建拆除現場照片所示，上訴人於八十八年九月一日經第一次強制拆除後
    ，復於八十八年九月初擅自以鋼筋、模板等建材所重建之構造物，雖頂部無設施
    物，惟具有樑柱及牆壁等建築物之主要構造，且定著於頂樓地面，客觀上足以認
    定於使用時為一固定處所，故由其構築方式及外型觀之，已足認該構造物為一施
    工中違章建築，即屬於建築法第四條所稱之建築物無訛，而台北市政府工務局建
    築管理處亦認定係增建之違章建築（參見前揭違建案件明細違建種類欄），且經
    本院於調查時傳訊當時之查報員證人甲○○到庭證稱：「（問：拆後重建確實是
    違建嗎？）是的，他（指告上訴人）未經申請擅自搭蓋就屬違建」等語明確（見
    本院八十九年四月十四日訊問筆錄），上訴人於本院調查時亦自承：查報隊乙○
    ○隊長純粹是來會勘的，並沒有提到第二次拆後重建是合法的，只是建議其高度
    、範圍不大，可以蓋個女兒牆比較安全等語（見同上筆錄），是上訴人所辯拆後
    重建之建築物係屬合法，自不足採。
  (二)又為維護公共安全、公共交通、公共衛生及增進市容觀瞻，未經申請取得建造執
    照依法即不得擅自建造建築物，並為一般社會大眾所知悉，上訴人先後所擅自建
    造之建築物乃分別為高度約三公尺、面積約二十四平方公尺及高度約二公尺、面
    積約九平方公尺之鋼筋、模板建築物，自應得主管機關之審查許可與管理方得建
    造，否則容任人民任意建造建物，對公共之安全、衛生、交通及市容將造成巨大
    的威脅，是上訴人縱先前不知建造房屋應申請許可，於八十八年九月一日接獲台
    北市政府工務局之上開違建勒令停工拆除通知單時（該通知單上載明「經拆除後
    不得重建，否則依建築法第九十三條、九十五條規定移送法辦」等文字），應即
    對建築法之規定甚為明白，雖上訴人另以因房屋老舊、屋頂漏水等始搭蓋違章建
    築物云云置辯，然對於房屋老舊、屋頂漏水等之處理方式，非僅加蓋違章建築物
    一端，上訴人仍可僱請專業人士負責處理，乃不為此圖，竟於強制拆除後又重建
    ，其犯意甚為明顯，上訴人所辯因房屋老舊、屋頂漏水，不知法律始搭建修繕云
    云，亦不足採。本件事證明確，上訴人犯行堪予認定。
二、核上訴人所為，係犯建築法第九十五條之罪，原審適用刑事訴訟法第四百四十九
    條第一項前段，建築法第九十五條，刑法第十一條前段、第四十一條，罰金罰鍰
    提高標準條例第二條，量處上訴人有期徒刑三月，如易科罰金，以三百元折算一
    日，認事用法核無違誤，所處之刑亦屬妥適，上訴人猶執上開辯詞，提起上訴，
    指摘原判決不當，為無理由，應予駁回。惟查上訴人前未曾受有期徒刑以上刑之
    宣告，有台灣高等法院檢察署刑案紀錄簡覆表一紙在卷足憑，其於犯後已坦承右
    揭事實，態度尚稱良好，且該處違章建築物已經強制拆除（參見偵查卷第十三至
    十四頁所附台北市政府工務局建築管理處拆除新違章建築結案報告單一份及違建
    拆除現場照片四張），上訴人因前開違章興建之花費，均因被拆除而付諸流水，
    損失不貲，經此偵審程序及刑事判決教訓，應知所警惕，當無再犯之虞，本院因
    認對上訴人所宣告之刑，以暫不執行為適當，爰併予宣告緩刑二年，以啟自新。
據上論斷，應依刑事訴訟法第四百五十五條之一第一項、第三項、第三百六十八條，
刑法第七十四條第一款，判決如主文。
本案經檢察官陳錫柱到庭執行職務
中      華      民      國    八十九    年      五      月    二十六    日
                                    臺灣臺北地方法院刑事第七庭
                                        審判長法  官  陳  坤  地
                                              法  官  蔡  世  祺
                                              法  官  蕭  清  清
右正本證明與原本無異。
不得上訴。
                                              書記官  廖  穎  穗
中      華      民      國    八十九    年      五      月    三十      日
附錄本案論罪科刑法條：
建築法第九十五條：
依本法規定強制拆除之建築物，違反規定重建者，處一年以下有期徒刑、拘役或科或
併科新台幣三十萬元以下罰金。


司法院資訊處製作；財團法人民間司法改革基金會備份。
